---
title: "R Notebook"
output: html_notebook
---

library 
```{r}
library(dada2)
library(ggplot2)
```



```{r}
path <- "~/CC2_Ecog2/Seq_stratif" # CHANGE ME to the directory containing the fastq files after unzipping.
list.files(path)
```



```{r}
# Forward and reverse fastq filenames have format: SAMPLENAME_R1_1.fastq and SAMPLENAME_R2_1.fastq
fnFs <- sort(list.files(path, pattern="_R1.fastq", full.names = TRUE))
fnRs <- sort(list.files(path, pattern="_R2.fastq", full.names = TRUE))
# Extract sample names, assuming filenames have format: SAMPLENAME_XXX.fastq
sample.names <- sapply(strsplit(basename(fnFs), "R"), `[`, 1)
```


```{r}
plotQualityProfile(fnFs[1:2])
```


```{r}
plotQualityProfile(fnRs[1:2])
```


```{r}
# Place filtered files in filtered/ subdirectory
filtFs <- file.path(path, "filtered", paste0(sample.names, "_F_filt.fastq.gz"))
filtRs <- file.path(path, "filtered", paste0(sample.names, "_R_filt.fastq.gz"))
names(filtFs) <- sample.names
names(filtRs) <- sample.names
```


```{r}
out<-filterAndTrim(fnFs, filtFs, fnRs, filtRs, truncLen=c(240,200),trimLeft=21,
              maxN=0, maxEE=c(2,2), truncQ=2, rm.phix=TRUE,
              compress=TRUE, multithread=TRUE) # On Windows set multithread=FALSE
head(out)
```

```{r}
errF <- learnErrors(filtFs, multithread=TRUE)
```


```{r}
errR <- learnErrors(filtRs, multithread=TRUE)
```


```{r}
plotErrors(errF, nominalQ=TRUE)
```


```{r}
plotErrors(errR, nominalQ=TRUE)
```

```{r}
dadaFs <- dada(filtFs, err=errF, multithread=TRUE)
```
Nous regardons le nombre de séquence uniques dans nos jeu données.  Pour l'échantillon 1, nous avons 145558 read avec au total 37907 séquence uniques pour les fowards

```{r}
dadaRs <- dada(filtRs, err=errR, multithread=TRUE)
```

```{r}
mergers <- mergePairs(dadaFs, filtFs, dadaRs, filtRs, verbose=TRUE)
# Inspect the merger data.frame from the first sample
head(mergers[[1]])
seqtab <- makeSequenceTable(mergers)
dim(seqtab)
```

```{r}
# Inspect distribution of sequence lengths
table(nchar(getSequences(seqtab)))
```
# Chimères
## Enlever les chimères par méthode consensus 

```{r}
seqtab.nochim <- removeBimeraDenovo(seqtab, method="consensus", multithread=TRUE, verbose=TRUE)
dim(seqtab.nochim)
```

```{r}
sum(seqtab.nochim)/sum(seqtab)
```
Il y a environ 77 % qui ne sont pas des chimères , donc que l'alignement c'est bien effectuer. 
```{r}
1- sum(seqtab.nochim)/sum(seqtab)
```

On a 22 % de chimère dans notre jeu de donnée 
```{r}
# Construction d'une table 
getN <- function(x) sum(getUniques(x))
track <- cbind(out, sapply(dadaFs, getN), sapply(dadaRs, getN), sapply(mergers, getN), rowSums(seqtab.nochim))
# If processing a single sample, remove the sapply calls: e.g. replace sapply(dadaFs, getN) with getN(dadaFs)
colnames(track) <- c("input", "filtered", "denoisedF", "denoisedR", "merged", "nonchim")
rownames(track) <- sample.names
head(track)
```

#Assignation taxonomique

Nous allon assigné une taxonomie allant du règne , phylum, class, ordre, fammille, genre et espèce. 
```{r}
taxa <- assignTaxonomy(seqtab.nochim, "~/silva_nr99_v138_train_set.fa.gz", multithread=TRUE)
```

24 archées : jusqu'a la fammile pour les crnéarchée et pour les thermoplasma jusqu'a l'ordre
Crenarchaeota, Nitrososphaeria, Nitrosopumilales, Nitrosopumilaceae, Candidatus Nitrosopumilus   3

Crenarchaeota, Nitrososphaeria, Nitrosopumilales, Nitrosopumilaceae, Candidatus Nitrosopelagicus  3

Thermoplasmatota, Thermoplasmata ,Marine Group II 18 

1,533 Bactérie : 


```{r}
taxa <- addSpecies(taxa, "~/silva_species_assignment_v138.fa.gz")
taxa.print <- taxa # Removing sequence rownames for display only
rownames(taxa.print) <- NULL
head(taxa.print)

```


```{r}
save.image(file="02_Dada2_tutorial_FinalEnv")
```

