---
title: "03_Phyloseq tutorial"
output:
  github_document:
    toc: yes
    toc_depth: 5
---

# Introduction 
## Les librarys 

```{r}
library(ggplot2)
library(dada2)
library(phyloseq)
library(dada2)
library(ggplot2)
library(dplyr)
library(reshape2)
library(ade4)
library(ggrepel)
library(lattice)
library(igraph)
library(ggnetwork)
```

## Les données de la rade de Brest après analyse avec dada2

```{r}
load("~/CC2_Ecog2/02_Dada2_tutorial_FinalEnv")
```

# Analyse avec phyloseq

## Combiner les données dans un objet phyloseq

-samdf = une fonction qui va permmettre de faire un graph qui englobe les ensembles de données
```{r}
samples.out <- rownames(seqtab.nochim)
profondeur <- sapply(strsplit(samples.out, "D"), `[`, 1)
date <- substr(profondeur,0,1557)
samdf <- data.frame(Profondeur=profondeur, Date=date)
samdf$Profondeur[samdf$Date>1557] <- c("Fond","Median","Surface")
samdf$Date[samdf$Profondeur>1557] <- c("10sept14","11mars15")
rownames(samdf) <- samples.out
```


```{r}
write.csv(samdf, "samdf.csv")
```
Un fichier samdf a été créé avec nos échantillons, nous allons ensuit les réorganiser de façon que les données pour que les échantillons correspondent à leurs profondeurs et leurs dates.

```{r}
samdf <-read.table("~/CC2_Ecog2/samdf.csv", sep=",", header=TRUE, row.names = 1)
```
Le fichier crée juste au-dessus, va être lu et assigner a une variable samdf.

## Arbre phylogénétique 

Nous créons l'arbre phylogénétique en fonction des échantillons de la rade de Brest.
```{r}
library(phangorn)
library(DECIPHER)
seqs <- getSequences(seqtab.nochim)
names(seqs) <- seqs # This propagates to the tip labels of the tree
alignment <- AlignSeqs(DNAStringSet(seqs), anchor=NA,verbose=FALSE)
phangAlign <- phyDat(as(alignment, "matrix"), type="DNA")
dm <- dist.ml(phangAlign)
treeNJ <- NJ(dm) # Note, tip order != sequence order
fit = pml(treeNJ, data=phangAlign)
fitGTR <- update(fit, k=4, inv=0.2)
fitGTR <- optim.pml(fitGTR, model="GTR", optInv=TRUE, optGamma=TRUE,
        rearrangement = "stochastic", control = pml.control(trace = 0))
detach("package:phangorn", unload=TRUE)
```

```{r}
ps <- phyloseq(otu_table(seqtab.nochim, taxa_are_rows=FALSE), 
               sample_data(samdf), 
               tax_table(taxa), phy_tree(fitGTR$tree))
ps
```
Nous avons le résumé de nos échantillons. La table d'OTU comprendre 1557 taxta ( ce qui est normal, car lors de l'assignation taxonomique, nous avions 1557 taxa trouvés). Nos échantillons étaient bien au nombre de 11. Il y a eu 7 rangs d'assigner : le reine, le phylum, la classe, l'ordre, la fammille , le genre et l'espèce.

## Les indices de diversité : alpha 

Les indices de diversité alpha sont basés sur des formules et illustrant la complexité des peuplements. Il existent l'indice de Shannon Wiener (H’), Indice de Simpson ... Ces indices prennent en compte le nombre d’espèces et la distribution des individus au sein de ces espèces.

L’indice de Shannon est sensible aux variations d’importance des espèces les plus rares. L’indice de Simpson est sensible aux variations d’importance des espèces les plus abondantes
```{r}
plot_richness(ps, x="Date", measures=c("Shannon", "Simpson"), color="Profondeur")
```

Si l'indice de Shannon est bas, cela veut dire que des espèces rares et donc sont retrouvées plus facilement. De plus, il y a une espèce plus présente par rapport aux autres.

En 10 septembre 2014 :
Pour la surface, l'indice de Shannon est inférieur à 4,5.
Pour le médian, l'indice de Shannon est entre 4,5 et 4,8.
Pour le fond, l'indice de Shannon est supérieur à 5,1.
Il y a donc plus d'espèces rares de manière croissante en partant du fond vers la surface.

En mars 2015 :
Pour la surface, l'indice de Shannon est supérieur à 5,1.
Pour le fond, l'indice de Shannon est supérieur à 5,1.
Que l'on se trouve en fond ou à la surface, on a un indice de shannon élevé, il y a peu d'espèce rare.

Nous pouvons voir donc une différence des espèces en surface selon les deux dates. Il y a beaucoup plus d'espèces rares en 2014. L'abondance en fond est donc mieux répartie.


Si l'indice de Simpson tend vers 0, les échantillons représentent une grande diversité, contrairement à 1 (une faible diversité).

En 10 septembre 2014 :
Pour la surface, l'indice de Simpson est entre 0,96 et 0,95.
Pour le médian, l'indice de Simpson est entre 0,97 et 0,98.
Pour le fond, l'indice de Simpson est supérieur à 0,98.

Nous avons donc une surface avec une plus forte diversité par rapport à ceux du fond. Ici, il est important de nuancer, il est important de noter que notre indice de Simpson pour tous les échantillons tends vers 1. Donc pour savoir si vraiment il y a une différence, il faudrait effectuer des tests statistique (anova).

En mars 2015 :
Pour la surface, l'indice de Shannon est supérieur à 0,98.
Pour le fond, l'indice de Shannon est supérieur à 0,98.
Ils présentent donc une plus faible diversité.

Il y a une différence au niveau de la diversité aux différents selon les dates. Les résultats avec l'indice de Shannon concordent avec ceux de l'indice de Simpson.

## Filtrage de la taxonomie
### Indiquer les rangs dans l'ensemble des données

La fonction rank-names: permet de déterminer les rangs taxonomiques de taxa.print
```{r}
rank_names(taxa.print)
```

### Créer un tableau, nombre de caractéristiques pour chaque phyla

La fonction tax_table : permet de construire et d’accéder à une table de nom taxonomique de l’objet taxa.print

Table : permet faire un tableau de contingence en fonction de différents facteurs, ajout tax_table, au niveau du phylum, il exclut quand ce ne sont pas des phyla. Le résultat indique le nombre de séquences appartenant au phylum désigné. 

```{r}
table(tax_table(ps)[, "Phylum"], exclude = NULL)
```
Certaines espèces sont retrouvées qu'une fois dans les échantillons comme les Campilobacterota, Hydrogenedentes,Dependentiae, Elusimicrobiota.
Le phylum le plus importante est celui des Proteobacteria avec ensuite celui des Bacteroidota.

          

### Créer une table avec le nombre dans chaque phyla

-subset_taxa : Il accélére le remplacement d'objets expérimentaux par un appel de fonction. Le sous-ensemble sera basé sur une expression liée aux colonnes et aux valeurs dans le créneau tax_table 

On supprime les OTU qui ont un résultat manquant ou un résultat affichant NA. Les phyla qui ne sont ‘uncharacterized’. On enlève ceux qu'on n'a pas réussi à catégoriser
```{r}
ps <- subset_taxa(ps, !is.na(Phylum) & !Phylum %in% c("", "uncharacterized"))
```



Nous allons observer la prévalence de nos échantillons.
-apply : Retourne un vecteur, un tableau  ( ici OTU-table de ps ) ou une liste de valeurs obtenus en appliquant une fonction aux marges d'un tableau ou d'une matrice.
```{r}
prevdf = apply(X = otu_table(ps),
               MARGIN = ifelse(taxa_are_rows(ps), yes = 1, no = 2),
               FUN = function(x){sum(x > 0)})
```

-data.frame : La fonction est de crée des cadres de données, des collections de variables étroitement couplées qui partagent de nombreuses propriétés des matrices et des listes, utilisées comme structure de données fondamentale par la plupart des logiciels de modélisation de R. Ici les données sont la prévalence, le total d'abondance de ps et la table de taxonomie

On définit une variable prevdf qui est permet de montrer la prévalence des caractéristiques dans notre jeu de données. On calcul la prévalence de chaque caractéristiques de chaque data frame. Puis on ajoute les reads à ces data frame et on réassigne une taxonomie

```{r}
prevdf = data.frame(Prevalence = prevdf,
                    TotalAbundance = taxa_sums(ps),
                    tax_table(ps))
```


-ddply : Pour chaque sous-ensemble d'une trame de données, appliquer la fonction puis combiner les résultats dans une trame de données. 
-Cbind : permet d’afficher les deux résultats en deux colonnes
```{r}
plyr::ddply(prevdf, "Phylum", function(df1){cbind(mean(df1$Prevalence),sum(df1$Prevalence))})
```

La premirère colonne montre les différents phyla, la deuxième colonne montre la prévalence moyenne et la troisième colonne monte la prévalence totale (nombre total des échantillons). Ce la veut dire qu'on a observé parmi tous les échantillons pour  Actinobacteria observé au total 82 fois. Il serait bien de montrer aussi le nombre de fois qu’on les retrouve dans les échantillons et ainsi voir comment est calculée la prévalence moyenne

La prévalence totale correspond aux nombres du phyla observé dans tous les échantillons et la prévalence moyenne correspond au nombre du phyla divisé par le nombre d’échantillons dans lequel il se trouve. 

Les Dependentiae ont été retrouve que dans 1 échantillons.

-c() : la fonction combine les arguments "Dependentiae", "Campilobacterota", "Elusimicrobiota", "Fibrobacterota", "Hydrogenedentes", "NB1-j" dans une nouvelle variable appelé filtrePhyla
Ces phylas correspondent au taxa peut retrouver et donc peut supposer que c'est des erreurs de séquencage. Nous allons donc les retirer
```{r}
filterPhyla = c("Dependentiae", "Campilobacterota", "Elusimicrobiota", "Fibrobacterota", "Hydrogenedentes", "NB1-j")
```



```{r}
ps1 = subset_taxa(ps, !Phylum %in% filterPhyla)
ps1
```
Apres le filtrage, on plus les même "résumer" pour notre objet phyloseq. Au départ nous la table d'OTU avec 1557 taxa, maintenant elle est au nombre de 1538. On a donc perdu 19 OTU. 


On assigne une nouvelle variable partir de la filtration effectuée précédemment donc sans les phylas retiré précédement. 
-ggplot: la fonction sert à réaliser un graphique avec différents paramètres
```{r}
prevdf1 = subset(prevdf, Phylum %in% get_taxa_unique(ps1, "Phylum"))
ggplot(prevdf1, aes(TotalAbundance, Prevalence / nsamples(ps),color=Phylum)) +
  # Include a guess for parameter
  geom_hline(yintercept = 0.05, alpha = 0.5, linetype = 2) +  geom_point(size = 2, alpha = 0.7) +
  scale_x_log10() +  xlab("Total Abundance") + ylab("Prevalence [Frac. Samples]") +
  facet_wrap(~Phylum) + theme(legend.position="none")
```
Le graphique montre la prévalence en fonction des abondances totales des différents phyla. Chaque points dans les figures correspond à un taxa différents. On retrouve bien une grand proportion de protéobactéria. 

On définit le seuil de prévalence à 5%
Création d’une nouvelle variable qui affiche le nombre total d’échantillon 11 * 0,05
```{r}
prevalenceThreshold = 0.05 * nsamples(ps)
prevalenceThreshold
```
La prévalence avec le seuil à 0,05% indique 0,55. 

### Exécuter le filtre de prévalence, en utilisant la fonction `prune_taxa()`
-prune_taxa: Une méthode générique S4 pour supprimer les OTU non désirés des objets phylogénétiques, y compris les arbres, ainsi que les objets phyloseq natifs des paquets.
```{r}
keepTaxa = rownames(prevdf1)[(prevdf1$Prevalence >= prevalenceThreshold)]
ps2 = prune_taxa(keepTaxa, ps)
```

## Agglomérer les taxa
Combien de genres seraient présents après le filtrage? On prend ps2 qui a eu le filtrage et la prévalence, on lui assigne jusqu’au rang «genre» les ASV. Obtenir la longueur des vecteurs de ps2.
```{r}
length(get_taxa_unique(ps2, taxonomic.rank = "Genus"))
```





-tax_glom : La fonction permet de fusionner des espèces qui ont la même taxonomie à un certain rang taxonomique en utilisant des données catégorielles au lieu d'un arbre. jusqu’au «genre» à partir de ps2, on obtient alors ps3.
```{r}
ps3 = tax_glom(ps2, "Genus", NArm = TRUE)
```


-H1 permet de définir la hauteur
-ps4 c’est un variable où on agglomère les taxa étroitement liés en utilisant le regroupement à lien unique.
-tip_glom : La fonction permet de séparées les pointes de l'arbre par une distance cophénique inférieure à h seront agglomérées en un seul taxon à l'aide de merge_taxa. Ici h = 0,4

```{r}
h1 = 0.4
ps4 = tip_glom(ps2, h = h1)
```


## Arbres 
-multiPlotTitleTextSize: cela permet de mettre une taille de police au titre des arbres. 
-plot_tree : La fonction permet de dessiné un diagramme en arbre des fréquences (sous forme de nœuds) et des probabilités (sous forme d'arêtes)

On crée l’arbre ps2, ps3 et ps4 avec la fonction plot_tree
On a les arbres phylogénétiques correspondants à ps2, ps3 et ps4
```{r}
multiPlotTitleTextSize = 15
p2tree = plot_tree(ps2, method = "treeonly",
                   ladderize = "left",
                   title = "Before Agglomeration") +
  theme(plot.title = element_text(size = multiPlotTitleTextSize))
p3tree = plot_tree(ps3, method = "treeonly",
                   ladderize = "left", title = "By Genus") +
  theme(plot.title = element_text(size = multiPlotTitleTextSize))
p4tree = plot_tree(ps4, method = "treeonly",
                   ladderize = "left", title = "By Height") +
  theme(plot.title = element_text(size = multiPlotTitleTextSize))
```



-grid.arrange : La fonction permet de configurez une mise en page de gtable pour placer plusieurs grobs sur une page.
```{r}
gridExtra::grid.arrange(nrow = 1, p2tree, p3tree, p4tree)
```

# Abondance 

Diagrammes à barres de l'abondance relative des taxa dans les échantillons.
-plot_abundance : Diagrammes à barres de l'abondance relative des taxa  avec des arguments pour la formes, les couleurs .. 

Nous allons nous intéresser au phylum des cyanobactérie car , c'est un genre qui est à la surface et nous avons pu voir qu'il y avait des différence entre la surface celon les dates. Et logiquement c'est un groupe que l'on ne trouve que en surface. 


## Selon la date 
```{r}
plot_abundance_D = function(physeq,title = "",
                          Facet = "Order", Color = "Phylum"){
  # Arbitrary subset, based on Phylum, for plotting
  p1f = subset_taxa(physeq, Phylum %in% c("Cyanobacteria"))
  mphyseq = psmelt(p1f)
  mphyseq <- subset(mphyseq, Abundance > 0)
  ggplot(data = mphyseq, mapping = aes_string(x = "Date",y = "Abundance",
                              color = Color, fill = Color)) +
    geom_violin(fill = NA) +
    geom_point(size = 1, alpha = 0.3,
               position = position_jitter(width = 0.3)) +
    facet_wrap(facets = Facet) + scale_y_log10()+
    theme(legend.position="none")
}
```

Transformer en abondance relative : 

On a une nouvelle objet "ps3ra"
-transform_sample_counts :La fonction transforme les comptages d'échantillons d'une matrice d'abondance de taxons selon une fonction fournie par l'utilisateur. Les comptages de chaque échantillon seront transformés individuellement.
```{r}
ps3ra_D = transform_sample_counts(ps3, function(x){x / sum(x)})
```
On fait des plot pour voir nos abondances relatives : 
-plot_abundance : déjà expliqué
Maintenant on fait des graphes qui compare avant les abondances relatives et après transformation des abondances relatives
```{r}
plotBefore_D = plot_abundance_D(ps3,"")
plotAfter_D = plot_abundance_D(ps3ra_D,"")
```

```{r}
gridExtra::grid.arrange(nrow = 1, plotBefore_D, plotAfter_D)
```
Ces graphiques montrent alors la différences entre les abondances originales et les abondances relatives. Nous voyons la comparaison des abondances initiales (panneau supérieur) et des abondances relatives (panneau inférieur).Les cyanobactéries sont retouvé en 2 genre les cynaobactériales et les synechococcales.

En septembre 2014 :
-les deux genre étaient présente dans les même proportions que l'on regarde avec l'abondace relative ou avec l'abondance initiale.  
-les cynaobactériales semble avoir une distribution bimodale 
-les synechococcales semble avoir une distribution monomodale 

En mars 2015 :
-les cynaobactériales n'étais plus présente. 
-les synechococcales semble avoir une distribution monomodale

La différence majeur est que les cynaobactériales n'étais plus présente et l'abondance des synechococcales étaient différentes. D'ou peut être le faite qu'il est changement de population et donc avec les indices d'alpha diversité. 


```{r}
psOrd_D = subset_taxa(ps3ra_D, Order == "Synechococcales")
plot_abundance_D(psOrd_D, Facet = "Genus", Color = NULL)
```
C'est le genre synechococcus CC9902 qui domine. La distribution est monomodale dans les deux cas. C'est juste que la forme de distribution est différent. Pour septembre 2014, la distribution de l'abondance est plus hétérogène, alors que pour mars 2015 , elle tourne autours des même valeurs. 



```{r}
psOrd_D = subset_taxa(ps3ra_D, Order == "Cyanobacteriales")
plot_abundance_D(psOrd_D, Facet = "Genus", Color = NULL)
```
C'est le genre Atelocyanobacterium qui domine. La distribution est monomodale. Il y a également des Trichodesmium. Il y a que un échantillon. 

# Ordination 

L'interprétation d'un tracé de PCoA : 
Les objets ordonnés plus près les uns des autres sont plus similaires que ceux ordonnés plus loin. La (dés)similitude est définie par la mesure utilisée dans la construction de la matrice de (dés)similitude utilisée en entrée. 
Les valeurs négatives correspondent à des nombres imaginaires sont générés lors de l'analyse et empêchent la représentation euclidiennes.

```{r}
# Transform data to proportions as appropriate for Bray-Curtis distances
ps.prop <- transform_sample_counts(ps, function(tax_table) tax_table/sum(tax_table))
ord.pcoa.bray <- ordinate(ps.prop, method="PCoA", distance="bray")
```

## Visualisation de l'ordination

```{r}
plot_ordination(ps.prop, ord.pcoa.bray, color="Profondeur", shape = "Date", title="Ordination d'un PCoA avec l'indice de Bray-Curtis ")
```



Analyse :
Pour mars 2015 (triangles) : 
-les points représentants les échantillons du fond et de la surface sont très proches. On peut voir qu'il sont regroupé vers la droite du graphique.Lors de l'échantillonage, la diversité des OTU était quasiment la même. 

Pour septembre 2014 ( ronds) 
-les points représentants les différentes profondeurs sont très éloignés les uns et donc montrene une population diversifiée à chaque niveau de profondeur. 
-Pour le médian et la surface sont assez proches contrairement aux points représentant le fond qui est totalement éloigné des autres points. Il y a donc un désaccord au niveau des OTU retrouvés. 

En comparant les points entre les dates et la surface, les OTU montrent une éloignement  entre eux. Selon la saison, la diversité change comme le montre le PCoA.


# Bar plot

```{r}
top20 <- names(sort(taxa_sums(ps), decreasing=TRUE))[1:10]
ps.top20 <- transform_sample_counts(ps, function(OTU) OTU/sum(OTU))
ps.top20 <- prune_taxa(top20, ps.top20)
plot_bar(ps.top20, x="Date", fill="Phylum", title="Obersvation des phyla les plus importants des bactéries") + facet_wrap(~Profondeur, scales="free_x")
```

Analyse dy bar plot des phyla des bactéries : 

-Le phylum des Cyanobactéries se retouve principalement en surface et en zone médiane, cela s'explique par le fait que ces bactéries, pour leur croissance, ont besoin de lumière
-En septembre, il est normal de retrouver Il ya plus de cyanobactéries en septembre car l'été (soleil) est passé et donc il y a eu un developpement des cyanobactérie comparé au mois mars.
-Le phylum de Proteobacteria est le phylum qui est majoritaire peut importe la profondeur et la date. D
-Dans la table taxa.print, les Protéobactéries sont divisé en deux groupes retrouvés : les alphaprotéobactéries et les gammaprotéobactéries. Ces dernières peuvent se retrouver dans les intestins mais aussi dans l'eau de pluie. Le temps breton comme nous le connaissons était souvent pluvieux et donc propice aux intempéries. Il est normal de trouver ces bactérie dans la rade de Brest.

En mars 2015  : 
Pour le fond ou la surface, garde la même tendance et les même proportion.C'est cohérent avec la PCoA effectuée précédemment. C'est-à-dire des Proteobactérie, des actinobactérie et des Marinimicrobia dans l'ordre décroissant.

En septembtre 2014 : 
Pour le fond,le phylum Bacteroidota est en plus forte quantité. 
Pour le niveau médian et la surface, le niveau d'abondance est sensiblement le même. C'est cependant au niveau des phyla Cyanobacteria, Marinimicrobia qu'une variation est visible. Ici encore, ceci correspond aux résultats étudiés lors de la PCoA.


```{r}
top20 <- names(sort(taxa_sums(ps), decreasing=TRUE))[1:20]
ps.top20 <- transform_sample_counts(ps, function(OTU) OTU/sum(OTU))
ps.top20 <- prune_taxa(top20, ps.top20)
plot_bar(ps.top20, x="Date", fill="Genus", title="Obersvation des genres les plus importants des bactéries") + facet_wrap(~Profondeur, scales="free_x")
```

Analyse du bar plot des genres des bactéries : 

Pour le fond de la rade de Brest pour les deux dates, on retrouve en plus grande proportion le genre de clade Ia (vert), puis en plus ptit quantité les SUP05 cluster (violet) et apres les NS5 marine group (bleu). Sachant qu'il y a une grande propotion dans les deux cas de NA. 

Pour le médian, on trouve en majorité le cladIa , puis les Synechoccocus CC9902 (rose) avec les Ascidiceihabitans (marron) dans des proportions équivalentes. 

Pour la surface les Synechoccocus CC9902 domine en septembre alors que c'est le clade IA en mars. Le deuxième genre majoritaire en septembre est le clade IA, alors que pour mars c'est des SUP05 cluster. Sachant qu'il y a une grande propotion de non caractérisé. Pour mars 2015, les A scidiaceihabitans et les Synechoccocus CC9902 ne sont plus présents. 

En ce qui concerne le fond, hormis le fait qu'il n'y ait plus la présence d'Amylibacter en 2015, les genres retrouvés sont les même à des abondances plus faibles mais restent proportionnelles.

Globalement on a un genre qui se trouve dans n'importe qu'elle profondeur qu'elle que soit la date c'est le cladeIa. La seule différente entre les date que l'on peut noter pour les genres est dans la surface. En effet on les Synechoccocus CC9902 qui domine en septembre.


```{r}
top20 <- names(sort(taxa_sums(ps), decreasing=TRUE))[175:179]
ps.top20 <- transform_sample_counts(ps, function(OTU) OTU/sum(OTU))
ps.top20 <- prune_taxa(top20, ps.top20)
plot_bar(ps.top20, x="Date", fill="Phylum",title="Obersvation des phyla avec le phylum crenarchaeota (archée)") + facet_wrap(~Profondeur, scales="free_x")
```
Analyse des barplot des archées(crenarchaeota) : 

En septembre 2014 : 
Pour le fond , il y a des crenarchaeota. On a l'impression qu'elle sont présente en grand proportion dans nos échantillons , mais il faut savoir que tous n'est pas représenté et donc au final les crenarchaeota ne pèse pas beaucoup dans l'abondance. 
Pour le médian, il y a également des crenarchaeota mais avec une proportion plus mince que le fond 
Pour la surface , il n' y pas a des crenarchaeota

En mars 2015 : 
Pour le fond , il y a des crenarchaeota.
Pour la surface , il y a aussi des crenarchaeota, mais en proportion plus faible que le fond



```{r}
top20 <- names(sort(taxa_sums(ps), decreasing=TRUE))[283:286]
ps.top20 <- transform_sample_counts(ps, function(OTU) OTU/sum(OTU))
ps.top20 <- prune_taxa(top20, ps.top20)
plot_bar(ps.top20, x="Date", fill="Phylum", title="Obersvations des phyla avec le phylum thermoplasmatota (archée)") + facet_wrap(~Profondeur, scales="free_x")
```

Analyse des barplot des archées (thermoplasmatota) : 

En septembre 2014 : 
Pour le fond , il y a des thermoplasmatota. On a l'impression qu'elle sont présente en grand proportion dans nos échantillons , mais il faut savoir que tous n'est pas représenté et donc au final les thermoplasmatota ne pèse pas beaucoup dans l'abondance.
Pour le médian, il y a également des thermoplasmatota mais avec une proportion plus mince que le fond 
Pour la surface , il n' y pas a des thermoplasmatota

En mars 2015 : 
Pour le fond , il y a des thermoplasmatota.
Pour la surface , il y a aussi des thermoplasmatota, mais en proportion plus faible que le fond



Pour les deux phyla des archées. On a des même variation. 
Pour le fond , ellee sont présentes dans le fond pour les deux années en grande proportion ( il faut se rappeller que c'est subjectif que au final cela ne représente que 23 des taxa sur 1557 taxa), assez peu au niveau médian et sont présentes en plus grande quantité que le médian mais reste inférierus à celles du fond. De plus en surface, 2014 aucun des 2 phyla est présent alors que en mars 2015. 

En 2014, le fond a présenté une plus grande quantité de phyla d'archée contrairement à mars 2015, on peut l'expliquer par le fait qu'une partie de cette population se retrouve en surface.


# Analyse en réseau 
```{r}
net <- make_network(ps, max.dist=0.35)
sampledata <- data.frame(sample_data(ps))
V(net)$date <- sampledata[names(V(net)), "Date"]
V(net)$Profondeur <- sampledata[names(V(net)), "Profondeur"]
net_graph <- ggnetwork(net)
ggplot(net_graph, aes(x = x, y = y, xend = xend, yend = yend), layout = "fruchtermanreingold") +
  geom_edges(color = "darkgray") +
  geom_nodes(aes(color = date, shape = Profondeur),  size = 3 ) +
  theme(axis.text = element_blank(), axis.title = element_blank(),
        legend.key.height = unit(0.5,"line")) +
  guides(col = guide_legend(override.aes = list(size = .5)))
```

Anlayse en réseau : 

Les échantillons prélevé en mar 2015( bleu) sont relier entre eux que sois en surface ou dans le fonds. Les communautés sont donc en lien. Les échantillons en septembre 2014 sont divisié en deux groupe. On a ceux retrouve que en fond et donc des communautés particilère, et apres les médian et fond ont de lien. 

On pourrais expliquer ce resultat. On peut supposer que la date de spetembre correspond à l'automne 2014 et que la date de mars plus au printemps un an après. Pendant l'hiver , souvent la mer est plus mouvementé du au temppête et au courant donc mars pourrait correspondre au conséquence de l'hivers d'ou peut être des différence entre le fond/ médian et la surface. Pour les échantillons de spetembre c'est donc après l'été , la mer est mouvementé normalement. 

On a ceux retrouve que en fond et donc des communautés particulières, et apres les médian et surface ont un lien. Cette analyse en réseau correspond bien aux résultats observés avec l'ordination de la PCoA.



Les différentes analyses on pu nous montrer une changements des communautés bactérienne en fonction de la date et de la profondeur. A savoir que les changements avec la dates sont plus marquanté que la profondeur pour certains espèces ( comme les cyanobactéries)
Nous pouvons émettre plusieurs hypothèses possibles suites à ces variations : 

Depuis quelques années , le réchauffement climatique provoque la fonte des glace et donc engendre la montée des eaux. Il y a aussi la température des océans qui peuvent augmenter, de plus en plus de tempête. L'année 2014 a eu de nombreuse tempêtes au large de la bretagne... Toutes ces pertubation peuvent modifier les communauté bactérienne
Les échantillon on été préleve dans la rade de Brest. Ce lieu est possède une grande activité maritime : commerciale et millitaire. Il est possible qu'avec ces échanges, les bateux iportent ou exportent diverses communauté bactériennes





